臺灣屏東地方法院刑事判決
110年度訴字第612號
公  訴  人  臺灣屏東地方檢察署檢察官
被      告  林○景


選任辯護人  謝昌育律師（法扶律師）          
被      告  林○坤


上列被告因誣告案件，經檢察官提起公訴（110年度少連偵字第3
6號），本院判決如下：
    主  文
林○景、林○坤均無罪。
    理  由
一、公訴意旨略以：被告林○景為少年代號BQ000-A110003（下稱
    甲 ，民國00年0月生，真實姓名年籍詳卷）之父，被告林○
    坤則為甲 之祖父，被告林○景與林○坤均明知少年龔○○（95
    年11月生，真實姓名年籍詳卷，下稱乙○）並未於109年9月
    間某星期一不詳時間，在屏東縣內某國民中學（校名詳卷，
    下稱前揭國中）某教室外走廊上，強壓甲 至牆邊，並強吻
    甲 及用手摸甲 胸部等犯行，竟意圖使他人受刑事處分，於
    110年1月5日前某時，在臺灣地區內某不詳地點，唆使甲 向
    屏東縣政府警察局潮州分局光華派出所（下稱光華派出所）
    報案，指稱乙○有前開犯行。甲 即基於使乙○受刑事處分之
    意圖（誣告部分，已移送本院少年庭），於110年1月5日21
    時42分許，在光華派出所向該管公務員之員警報案，誣指乙○於上開時、地對其強制猥褻之不實事項云云。因認被告林○
    景、林○坤涉犯刑法29條第1項、第169條教唆誣告罪嫌。
二、不能證明被告犯罪者，應諭知無罪之判決，刑事訴訟法第30
    1條第1項定有明文。又事實之認定，應憑證據，如未能發現
    相當證據，或證據不足以證明，自不能以推測或擬制之方法
    ，以為裁判基礎(最高法院40年台上字第86號判決意旨參照)
    。而認定犯罪事實所憑之證據，雖不以直接證據為限，間接
    證據亦包括在內，然而無論直接證據或間接證據，其為訴訟
    上之證明，須於通常一般之人均不致有所懷疑，而得確信其
    為真實之程度者，始得據為有罪之認定，倘其證明尚未達到
    此一程度，而有合理之懷疑存在，而無從使事實審法院得有
    罪之確信時，即應由法院為諭知被告無罪之判決(最高法院7
    6年台上字第4986號判決意旨參照)。再按誣告罪之成立，以
    意圖他人受刑事處分虛構事實而向該管公務員申告為其要件
    ，告訴人所訴事實，不能證明其係實在，對於被訴人為不起
    訴處分確定者，是否構成誣告罪，尚應就其有無虛構誣告之
    故意以為斷，並非當然可以誣告罪相繩，故在積極方面如無
    證據證明告訴人確係出於故意而虛構者，仍不能遽以誣告罪
    論處。末按誣告罪之成立，以告訴人所訴被訴人之事實必須
    完全出於虛構為要件，若有出於誤會或懷疑有此事實而為申
    告，以致不能證明其所訴之事實為真實，縱被訴人不負刑責
    ，而告訴人本缺乏誣告之故意，亦難成立誣告罪名(最高法
    院46年台上字第927號判決、59年台上字第581號判決、44年
    台上字第892號判決意旨參照)。準此，須以客觀上「虛構事
    實」，且主觀上存有「誣告故意」，始足成立誣告罪名，如
    係事出有因，懷疑他人涉嫌犯罪而向偵查機關告訴，縱令所
    告案件經檢察官處分不起訴或法院判決無罪，因申告人主觀
    上欠缺誣告之故意，自不能令負誣告罪責。
三、公訴人認被告林○景、林○坤涉犯刑法29條第1項、第169條教
    唆誣告罪嫌，係以證人甲 於警詢及偵查中證述、性侵害犯
    罪通報表、屏東縣政府警察局潮州分局偵查隊受理刑事案件
    報案三聯單、校園性侵害或性騷擾事件調查申請書影本、被
    告林○景、林○坤於警詢及偵查中之供述等證據，為其主要之
    論據。訊據被告林○景、林○坤固不否認於知悉甲 與乙○間有
    肢體接觸乙事後，於前揭時間帶甲 至光華派出所報案等情
    ，惟堅詞否認涉有公訴人所指前揭犯行，均辯稱：因為認為
    甲 遭欺負才帶甲 去光華派出所等語（本院卷第60、70、20
    3頁）。經查：
  ㈠被告林○景、林○坤分別為甲 之父親、祖父。被告林○景與林○
    坤於110年1月5日晚間，帶甲 前往光華派出所，由甲 向光
    華派出所員警丙○○表示乙○曾在學校對其為擁抱、親吻、摸
    胸之舉等情，業經被告林○景、林○坤自承在卷（見本院卷第
    60、70頁），核與證人甲 所述相符（見本院卷第150、151
    頁），並有被告林○景、林○坤、甲 之個人戶籍資料、性侵
    害犯罪通報表、屏東縣政府警察局潮州分局偵查隊受理刑事
    案件報案三聯單存卷可考（見警卷第19至21頁，不公開卷）
    ，故此部分事實，已堪認定。
  ㈡公訴意旨認甲 意圖使乙○受刑事處分，於110年1月5日晚間，
    在光華派出所向該管公務員即員警報案，誣指乙○於109年9
    月間某星期一不詳時間，在前揭國中教室外走廊強壓甲 至
    牆邊，並強吻甲 及用手摸甲 胸部。惟查：
　　⒈甲 於110年1月5日晚間，與被告林○景、林○坤及甲 妹妹一
      同至光華派出所，經光華派出所員警丙○○詢問甲 瞭解案
      情，判斷應屬強制猥褻案件而應交由偵查隊處理，並交由
      社工判斷是否採行減述程序，而未於當日製作甲 警詢筆
      錄等情，業據證人丙○○於本院審理時證稱：當時是被告林
      ○景帶甲 前來我們派出所，被告林○坤好像是後來才來的
      。一開始我主要是問被告林○景，他說甲 這陣子的行為舉
      止有點不一樣，後來我才跟甲 離開派出所去另一間辦公
      室談，當時只有我、甲 及甲 的妹妹，甲 說被同學強吻
      、強抱、摸胸部，因為家防官認為屬於強制猥褻案件，所
      以後來就轉到偵查隊由員警丁○○做後續處理。我與甲 初
      步會談時並未製作筆錄，也沒有錄音，我當下沒有印象甲
       有跟我說要告對方這件事等語（見本院卷第174至180頁
      ），核與證人即屏東縣政府警察局潮州分局偵查隊員警丁○○於本院審理時證稱：110年1月5日21時許我接獲光華派
      出所員警丙○○稱被告林○景、林○坤、甲 及甲 妹妹要前來
      偵查隊，當時甲 告訴我說她在學校遭乙○帶到教室外，壓
      著甲 到牆邊後親吻她，甲 把乙○推開後，乙○再度靠近並
      觸碰到甲 胸部，甲 把乙○推開後逃跑等語，後續因為要
      請社工進行減述評估並與檢察官約定製作減述程序筆錄的
      時間，我就依規定開立報案證明單給甲 ，並在婦幼系統
      上進行通報，通報內容我有讓甲 確認，加上甲 當時說要
      考試先不製作筆錄，當天的對話過程沒有製作筆錄，也沒
      有錄音，因此甲 的警詢筆錄是110年3月2日才製作，但後
      來製作筆錄時甲 就直接跟我說110年1月5日所述都是假的
      。110年1月5日那天甲 沒有說要提告，也沒有說希望員警
      逮捕乙○等語大致相符（見本院卷第182至185、188、190
      頁）。據此，甲 當日向員警丙○○、丁○○具體陳述內容如
      何，因無錄音，亦未製作筆錄，無從得知，且證人丙○○、
      丁○○均證稱甲 未表示要對乙○提告等語，自難逕認甲 當
      日有對警員表達訴追之意，亦難斷言甲 有使乙○受刑事處
      分之意圖。
　　⒉復觀諸本案性侵害犯罪通報表，其內容雖記載該案由屏東
      縣政府警察局潮州分局偵查隊員警簡翊於110年1月5日21
      時23分許受理報案，於同日時41分通報，受害經過為甲 
      於109年9月間某日在學校內遭同學乙○在教室外走廊強壓
      至牆邊後強吻，甲 將其推開，乙○再度靠近甲 並觸摸甲 
      胸部，甲 將乙○手撥開後逃離現場，嗣於109年12月間某
      日始將此事告知其父即被告林○景等語，就本案是否提出
      告訴欄，亦記載「是」等情，有該通報表在卷可參（見不
      公開卷）。然甲 並未向員警丙○○、丁○○表示訴追意思乙
      情，業據前開證人即員警丙○○、丁○○證述明確，是前揭性
      侵害犯罪通報表所載甲 提出告訴等節，恐係誤載，難憑
      以認定甲 確已對乙○提起刑事告訴。
　　⒊證人甲 於本院審理時證稱：我去報案時並沒有想要讓乙○
      被抓去關，我不知道我去派出所這樣說會害到乙○，我知
      道不能跟員警隨便亂說話，但是已經到了派出所門口了，
      我也沒有拒絕的餘地等語（見本院卷第162、163頁），倘
      若屬實，應認甲 斯時主觀上並無使乙○受刑事訴追之意圖
      。復參諸110年1月5日當時甲 與乙○仍在交往乙節，業據
      證人甲 與乙○於本院審理時證述明確（見本院卷第158、1
      66、167頁），益徵甲 主觀上無存使乙○受刑事訴追之意
      圖。
　　⒋證人甲 於110年3月2日警詢時證稱：「（員警問：妳於110
      年1月5日21時42分至潮州分局偵查隊向警方表示：『戊○○
      與妳為同班同學關係，於109年9月某個禮拜一下午放學後
      ，戊○○稱要拿東西給妳，在九年級教室外面走廊強壓妳到
      牆邊並強吻妳約3秒鐘，妳將戊○○推開，戊○○再度靠近妳
      並用手摸妳的胸部約1秒鐘，妳將戊○○的手撥開，後即逃
      離現場』請問該事是否屬實？）否。不屬實。」、「（員
      警問：承上，妳向警方稱上述情形不屬實，為何110年1月
      5日21時許跟妳的爸爸至本隊報稱遭強制猥褻一案？）對
      方有要告我爸爸傷害、毁損。然後爸爸想要用這條去壓他
      們，看他們要不要撤銷提告。」、「（員警問：妳的爸爸
      如何跟妳說向警方報案遭強制猥褻此事？）他跟我說到警
      察這邊就是跟警察說，他強暴妳、強吻妳，然後你們只有
      同學關係，不能說你們是男女朋友關係。還說如果我沒有
      這樣說他們就慘了，因為對方提告」等語。如果無訛，可
      知甲 於110年3月15日警詢時已並未依被告2人所言行事，
      足信甲 初即無使乙○受刑事處分之意圖。
　　⒌從而，公訴意旨認甲 主觀上已然具有使乙○受刑事訴追之
      意圖與誣告之故意，尚非無疑，自難遽認甲 該當誣告罪
      正犯之構成要件。
　㈢據證人甲 於本院審理時證稱：110年3月2日警詢時我所述「
    他跟我說到警察這邊就是跟警察說，他強暴妳、強吻妳，然
    後你們只有同學關係，不能說你們是男女朋友關係。還說如
    果我沒有這樣說他們就慘了，因為對方提告」等語，是我亂
    說的，我跟爸爸去警察局報案的事情，與我爸爸去乙○那邊
    打人的事情沒有關係，我知道爸爸這樣做不對，我想要幫乙○他們才會這樣講等語（見本院卷第155頁）。則被告2人有
    無唆使甲 誣指乙○，亦非無疑。證人甲 於本院審理時證稱
    ：我去光華派出所跟員警說乙○有強抱、強吻我，是因為當
    日我急著要回家，所以我有推開乙○的動作，我告訴被告林○
    景、林○坤這件事，他們認為我是不願意、被強迫的，他們
    覺得我受委屈才提議並帶我去警察局，他們沒有教我要怎麼
    說等語（見本院卷第151至154、161頁）。則被告林○景供稱
    ：我問甲 有無男朋友，發展到什麼程度，甲 說乙○是她男
    朋友，有親吻、擁抱，甲 說有把乙○推開，甲 沒有說是否
    願意，被告林○坤究帶甲 去學校瞭解等語（見本院卷第60頁
    ）；被告林○坤供稱：被告林○景打電話給我說甲 在學校被
    人家欺負，我就回來瞭解一下，帶甲 去學校瞭解，甲 說他
    在學校被擁抱、親吻，甲 告訴我說有推開對方等語（見本
    院卷第70頁），並非全然無據。果爾，被告2人因聽聞甲 告
    知曾推開乙○，主觀上認為甲 遭性侵害，而帶同甲 前往報
    案，請求究明，實為人之常情，亦難謂其等有唆使甲 誣告
    乙○之主觀犯意。
　㈣被告林○坤曾至甲 與乙○就讀之前揭國中，瞭解其等間肢體接
    觸乙事，並請校方調查乙情，業經被告林○坤自承：我有一
    天接到被告林○景的電話說有事情，叫我從山上下來，他跟
    我說甲 在學校被欺負，我就帶著甲 去學校了解事情的經過
    ，我們去到校長室，訓導主任就問甲 發生的經過，她也跟
    訓導主任說她是不願意的，有被強吻也有被抱，我們還去看
    現場，訓導主任還看附近有沒有攝影機，但不知道日期、也
    沒有第三者看到等語（見警卷第10頁）。復經證人甲 於警
    詢時證稱：被告林○坤在我上體育課時來學校校長室，被告
    林○坤就跟學務主任說乙○強吻我、強抱我，換我講的時候，
    我就順著被告林○坤的意思講了一樣的話，被告林○坤有叫學
    務主任調閱監視器，但學務主任表示時間太久了沒辦法。當
    時並有去看現場等語（見警卷第16、17頁），證人乙○於本
    院審理時證稱：學校的社工人員有找我去等語（見本院卷第
    172頁）。斯時被告林○景、林○坤與乙○及其家人間存有另案
    糾紛乙事，業如前述，倘被告林○景、林○坤擬虛編情節誣陷
    乙○，則逕赴警察局或地檢署提告即可何需前往學校瞭解並
    請求校方調查。足徵被告林○景、林○坤確有可能誤會或主觀
    上逕認甲 遭乙○欺負，經要求學校調查未果，始於公訴意旨
    所載時間帶同甲 前往光華派出所報案，自難認被告林○景、
    林○坤唆使甲 虛構事實誣指甲難之教唆誣告犯意。
　㈤證人丙○○於本院審理時證稱：被告林○景於110年1月5日前來
    光華派出所時情緒比較激動，他一直跟我們強調說甲 被欺
    負，可是過程沒有告訴我們發生什麼事情。被告林○坤情緒
    還好，就像是家人陪同孫女來報案這樣等語（見本院卷第18
    0、181頁）；證人丁○○則於本院審理時證稱：110年1月5日
    被告林○景是請甲 自己陳述，並未在場附和，被告林○坤沒
    有特別表達案件要如何處理等語（見本院卷第185頁）。可
    知被告林○景、林○坤於110年1月5日當日前往光華派出所時
    ，並未有何積極催促甲 如何陳述、追訴乙○之強制猥褻犯行
    之行為。益徵被告林○景、林○坤所辯：認為甲 被欺負了才
    帶甲 前往派出所等語（見本院卷第203頁），非無可能。
四、綜前所述，被告2人是否有教唆甲 誣指乙○之教唆行為或教
    唆犯意尚有疑點，且甲 是否該當誣告罪之構成要件亦屬有
    疑，業經論述如前，縱使被告林○景、林○坤確有教唆甲 誣
    告，亦屬失敗教唆，依教唆犯限制從屬理論，自不為罪，公
    訴人認被告林○景、林○坤涉犯如公訴意旨犯罪事實欄所載刑
    法29條第1項、第169條第1項之教唆誣告罪嫌，其所提出之
    證據或指出之證明方法，於訴訟上之證明，未達於通常一般
    之人均不致有所懷疑，而得確信其為真實之程度，仍存有合
    理懷疑，則依罪證有疑，利於被告之證據法則，揆諸上揭說
    明，本案被告林○景、林○犯罪核屬不能證明，自應為無罪之
    諭知。
據上論斷，應依刑事訴訟法第301條第1項前段，判決如主文。
本案經檢察官莊承頻提起公訴，經檢察官吳政洋到庭執行職務。
中    華    民    國   111   年     5     月    26    日
            刑事第四庭  審判長法  官  黃柏霖
                              法  官  林敬超
                              法  官  錢毓華
以上正本證明與原本無異。
如不服本判決應於收受判決後20日內向本院提出上訴書狀，並應
敘述具體理由；其未敘述上訴理由者，應於上訴期間屆滿後20日
內向本院補提理由書（均須按他造當事人之人數附繕本）「切勿
逕送上級法院」。
中　　華　　民　　國　　111 　年　　5 　　月　　26　　日
                              書記官  郭淑芳